臺灣臺北地方法院民事判決　　　　　　93年度重訴字第1018號
原　　　告　勤美股份有限公司
法定代理人　甲○○
訴訟代理人　龔維智律師
被　　　告　安倉營造股份有限公司
法定代理人　丙○○
訴訟代理人　乙○○
　　　　　　謝宜伶律師
上列當事人間確認債權存在事件，本院於民國94年5月31日言詞
辯論終結，判決如下：
    主      文
原告之訴駁回。
訴訟費用由原告負擔。
    事實及理由
一、原告起訴主張：訴外人通泰營造工程有限公司（下稱通泰公
    司）承攬被告承包之「南港分局新建工程」（下稱系爭工程
    ），向伊訂購鋼筋料乙批，分別簽發如附表一所示支票，共
    計新台幣（下同）0000000元，竟未獲付款。因通泰公司對
    於被告尚有00000000元之工程款未領取，而被告亦同意自該
    工程款中撥付0000000元予伊。經伊向本院聲請強制執行，
    經本院核發扣押命令，卻遭被告異議，爰依強制執行法第
    120條第2項規定，提起本訴等情。並於本院聲明：確認通泰
    公司對於被告「南港分局新建工程」工程債權於0000000元
    存在。
二、被告則以：通泰公司固向伊請領六次工程款，留有工程保留
    款計0000000元（即每次請領工程款之5％保留款），然因通
    泰公司向伊借款0000000元，抵銷後，尚不足清償伊借款債
    務，且通泰公司於民國93年7月即未繼續施工，對伊尚須負
    損害賠償責任，已無工程債權存在等語，資為抗辯。並於本
    院聲明：原告之訴駁回。
三、經查，原告主張：通泰公司向伊訂購鋼筋料乙批，分別簽發
    如附表一所示支票，共計0000000元，竟未獲付款乙節，有
    卷附支票及退票理由單、通泰公司承諾書、授權書等件為證
    （見本院卷第6至9頁），並為被告所不爭執，堪信為真。
四、本件應審究者為通泰公司對於被告是否有工程債權存在？茲
    論述如下：
(一)、經查，被告於91年8月9日承攬台北市政府警察局「南港分局
    新建工程」，並於92年12月29日將其中部分工程分包轉由通
    泰公司承作等情，此有工程承攬合約在卷可參（見本院卷第
    28至32頁），並經台北市政府警察局於93年12月9日以北市
    警後字第09344174000號函檢附工程契約足憑（見本院卷第
    128至154頁），而通泰公司僅請領6次款，尚有工程保留款
    計0000000元尚未領取，固有工程估驗請款單可稽（見本院
    卷第33至38頁），然通泰公司簽發如附表二所示支票予被告
    ，共計0000000元，均遭退票乙事，亦有支票及退票理由單
    足參（見本院卷第39至42頁），且通泰公司自93年7月間即
    未依約繼續施作工程，亦為兩造所不爭執，則被告抵銷後，
    通泰公司尚積欠被告0000000元。足見通泰公司對於被告已
    無工程債權存在。
(二)、原告主張：通泰公司固簽發附表二所示支票予被告，但此不
    足以證明通泰公司與被告間有借款債權存在云云。然查，該
    附表二所示支票為通泰公司所簽發予被告，並均遭退票乙事
    ，既為原告所不爭執（見本院卷第47頁），則不論通泰公司
    與被告間票據之基礎法律關係為何，被告對於通泰公司仍有
    票據債權存在即為不容置疑（票據法第5條及第22條規定參
    照），是被告自得以此票據債權與該工程保留款為抵銷（民
    法第334條規定參照）。是原告主張：通泰公司固簽發附表
    二所示支票予被告，但此不足以證明通泰公司與被告間有借
    款債權存在云云，顯與被告為抵銷抗辯無涉。
(三)、原告又主張：被告將其承攬之「南港分局新建工程」全部轉
    由通泰公司承包，故被告受領已完工之工程款部分，自應再
    給付予通泰公司云云。然查，被告於91年8月9日承攬該新建
    工程總價款為000000000元，並約定需於91年8月26日動工（
    見本院卷第134頁、第137頁之工程契約第3條、第6條約定）
    ，而被告與通泰公司係於92年12月29日始簽訂工程承攬合約
    ，並約定總價款為00000000元（見本院卷第29頁之合約第2
    條、第31頁之簽約日），惟上列二契約之簽約日相差約1年
    有餘，且金額相差甚多，被告自無可能將系爭工程全部轉由
    通泰公司承包甚明。是原告主張：被告將其承攬之「南港分
    局新建工程」全部轉由通泰公司承包，故被告受領已完工之
    工程款部分，自應再給付予通泰公司云云，自無可取。
(四)、至原告另提出通泰公司承諾書及授權書為證（見本院卷第8
    至9頁）。然觀諸該承諾書係由通泰公司片面所製作，是否
    為真即非無疑。況其上所記載「預計保證金0000000元、保
    留款0000000元及追加款可預收金額00000000元」是否存在
    乙節，原告均未舉證以實其說，自難僅憑該通泰公司片面製
    作之承諾書即可認定其對於被告有此工程債權存在。至上列
    授權書亦是由通泰公司所製作之債權讓與通知書，僅是將其
    可得受領之工程債權，通知被告逕行撥付予原告而已，顯不
    足以作為通泰公司對於被告有工程債權存在之證明。是原告
    提出通泰公司承諾書及授權書，自無法採為對其有利之認定
    。
五、依上說明，原告既無法舉證證明通泰公司對於被告有工程債
    權存在，則其訴請確認通泰公司對於被告「南港分局新建工
    程」工程債權於0000000元存在，為無理由，應予駁回。
六、至原告聲請本院傳訊證人林天貴、黃銘坤證明通泰公司製作
    上列承諾書及授權書經過情形（見本院卷第160頁），但如
    前所述，此亦無法證明通泰公司對於被告公司尚有工程債權
    存在乙事，故本院認無傳訊之必要。又本件事證已臻明確，
    兩造其餘攻擊或防禦方法，經本院審酌後，認均與本件之結
    論無涉，茲不再一一論述，併予敘明。
七、據上論結，本件原告之訴為無理由，依民事訴訟法第78條，
    判決如主文。
中　　華　　民　　國　　94　　年　　6 　　月　　21　　日
                  民事第一庭    法　官　楊絮雲
以上正本係照原本作成
如對本判決上訴，須於判決送達後20日內向本院提出上訴狀
中　　華　　民　　國　　94　　年　　6 　　月　　21　　日
                    　　　　　　書記官　高秋芬
